臺灣高雄地方法院刑事判決　　　　　　　94年度訴字第3370號
公　訴　人　臺灣高雄地方法院檢察署檢察官
被　　　告　丙○○
選任辯護人　曾慶雲　律師
上列被告因違反違反槍砲彈藥刀械管制條例案件，經檢察官提起
公訴（94年度偵字第15831號），本院判決如下：
    主  文
丙○○未經許可，持有可發射子彈具有殺傷力之改造手槍，處有
期徒刑年拾月，併科罰金新臺幣拾貳萬元，罰金如易服勞役，
以新臺幣玖佰元（即銀元佰元）折算壹日，附表所示之手槍、
子彈均沒收。
    事  實
一、丙○○明知可發射子彈具有殺傷力之槍砲、子彈，非經中央
    主管機關許可，不得持有，竟仍於民國91年6 月中旬某日，
    在高雄縣岡山鎮小岡山附近某地，以新臺幣（下同）6 萬元
    元之代價，向一真實姓名年籍不詳之成年男子購得具殺傷力
    之仿ＢＥＲＥＴＴＡ廠Ｍ9 型半自動手槍製造之玩具手槍換
    裝土造金屬槍管而成之改造手槍1 把【含彈匣1 個，槍枝管
    制編號：0000000000號】、仿ＣＯＬＴ廠ＣＡＬＩＢＥＲ25
    型半自動手槍製造之玩具手槍換裝土造金屬槍管而成之改造
    手槍2 把【各含彈匣1 個，槍枝管制編號：0000000000號、
    0000000000號】，及具殺傷力之玩具金屬彈殼加裝直徑8.5
    ｍｍ金屬彈頭而成之改造子彈5 顆（業經實際試射2 顆完畢
    ，僅餘空彈殼而不具殺傷力）、土造子彈2 顆直徑8.0 ｍｍ
    （業經實際試射1 顆完畢，僅餘空彈殼而不具殺傷力）、土
    造子彈1 顆直徑7.9 ｍｍ（業經實際試射1 顆完畢，僅餘空
    彈殼而不具殺傷力）、土造子彈1 顆直徑8.8 ｍｍ（業經實
    際試射1 顆完畢，僅餘空彈殼而不具殺傷力）而持有之。嗣
    於94年7 月8日 下午4 時30分許，在高雄市○○區○○路51
    巷6 號8 樓81 9室住居處，為警查獲，並扣得上開改造手槍
    3 把、改造子彈9 顆（業經上開實際試射共計5 顆完畢，僅
    餘空彈殼而不具殺傷力）。
二、案經高雄市政府警察局苓雅分局報告臺灣高雄地方法院檢察
    署檢察官偵查起訴。
    理  由
壹、程序方面
一、按當事人、代理人或辯護人於法院調查證據時，知有第159
    條第1 項不得為證據之情形，而未於言詞辯論終結前聲明異
    議者，視為有前項之同意，刑事訴訟法第159 條之5 定有明
    文。本案被告丙○○於本院94年11月8 日準備程序時明確表
    示，其於本院94年7 月9 日、10月6 日準備程序之陳述除上
    開扣案槍彈係甲○○拿來寄放在伊住居處這部分所言不實在
    外，持有及其餘部分均實在，且於94年7月8日警詢時除甲○
    ○寄藏伊上開扣案槍彈部分不實在外，持有及其餘部分均實
    在，並對證人管純、黃政南、張恩慈於94年7 月9 日警詢
    時之證述，證人甲○○於偵查時之證述，均同意援用（見本
    院94年11月8 日準備程序筆錄），且至本院94年11月29日言
    詞辯論終結前，均未聲明異議，就上開證人、被告警詢筆錄
    中所為陳述之證據能力亦未聲明異議。是被告及上開證人管
    純、黃政南、張恩慈於警詢時之證述、證人甲○○於偵查
    時之證述，依刑事訴訟法第159 條之5 之規定，應具有證據
    能力。
二、又本案被告於本院94年11月8 日準備程序時明確表示，其對
    於高雄市政府警察局苓雅分局搜索扣押筆錄、扣押物品目錄
    表、收據各1 份及扣案槍彈等相片12張、內政部警政署刑事
    警察局94年9 月5 日刑鑑字第0940111169號槍彈鑑定書及其
    檢附相片19張、扣押物品清單（見臺灣高雄地方法院檢察署
    94年度偵字第15831 號第48頁至第58頁）、臺灣屏東地方法
    院檢察署檢察官94年偵緝字第241 號被告甲○○槍砲案件起
    訴書1 份之證據能力部分，均同意援用（見本院94年11月8
    日準備程序筆錄），且至本院94年11月29日言詞辯論終結前
    ，均未聲明異議，依刑事訴訟法第159 條之5 之規定，上揭
    書證部分，應均具有證據能力。
貳、實體方面
一、訊據被告丙○○上揭其於91年6 月中旬某日購得上開槍、彈
    後持有之，迄至94年7 月8 日為警查獲，在其上開住居處起
    獲並扣得上開槍彈事實，業據被告於警詢、偵訊及本院94年
    10月6 日準備程序時除甲○○託伊寄藏上開槍彈外，其餘均
    坦承不諱，惟於本院94年11月8 日準備程序、同月29日審判
    時改稱：伊當時不敢承認，並以為是甲○○報警舉發，乃為
    上開甲○○託伊寄藏槍彈，惟本件槍彈，實係伊於91年6 月
    中旬某日，在高雄縣岡山鎮小岡山附近某地，以6 萬元之代
    價，向他人購得後而持有，與甲○○無關等語。經查，被告
    於本院94年11月8 日準備程序、同月29日審判時供述情節，
    核與證人甲○○於94年8 月31日偵訊時之證述情節大致相符
    ，並酌臺灣屏東地方法院檢察署檢察官94年偵緝字第241 號
    被告甲○○槍砲案件起訴書之犯罪事實欄二載述：甲○○於
    93年12月6 日因遭他人殺傷，為求防身，於93年12月間某日
    ，在屏東縣屏東市國仁醫院其所住之病房內，以9 萬元，向
    自稱姓名為「林廣峰」之人，購買改造手槍2 把等語，並有
    上開起訴書在卷可佐，末酌證人管純、黃政南、張恩慈於
    94年7 月9 日警詢時之證述本件警方查獲上開槍彈經過情節
    以觀，是證人甲○○倘有本件上開槍彈寄藏在被告丙○○住
    居處，實毋庸再向他人購買槍彈，僅電話連絡本件被告丙○
    ○帶上開寄藏槍彈給伊防身即可，何必再浪費時日資源向
    他人購槍彈之理，因此，本件被告丙○○於本院94年11月8
    日準備程序、同月29日審判時供稱：本件與甲○○無關等情
    節與事實相符，洵堪採信，而其於之前所辯與事實不符，殊
    無可信。又上開扣案之改造手槍3 把及改造子彈9 顆，經送
    驗內政部警政署刑事警察局鑑定結果認：(一)送鑑改造手槍1
    把【含彈匣1 個，槍枝管制編號：0000000000號】，係仿Ｂ
    ＥＲＥＴＴＡ廠Ｍ9 型半自動手槍製造之玩具手槍換裝土造
    金屬槍管而成之改造手槍1 把，機械性能良好，可擊發適用
    之子彈，認具殺傷力。(二)送鑑改造手槍2 把【各含彈匣1 個
    ，槍枝管制編號：0000000000號、0000000000號】，係仿Ｃ
    ＯＬＴ廠ＣＡＬＩＢＥＲ25型半自動手槍製造之玩具手槍換
    裝土造金屬槍管而成之改造手槍2 把，機械性能良好，可擊
    發適用之子彈，認具殺傷力。(三)送鑑改造子彈5 顆，認係玩
    具金屬彈殼加裝直徑8.5 ｍｍ金屬彈頭而成之改造子彈5 顆
    ，經實際試射2 顆（僅餘空彈殼而不具殺傷力），可擊發，
    認均具殺傷力。(四)送鑑改造子彈2 顆，認係土造子彈2 顆直
    徑8.0 ｍｍ，經實際試射1 顆（僅餘空彈殼而不具殺傷力）
    ，可擊發，認均具殺傷力。(五)送鑑改造子彈1 顆，認係土造
    子彈1 顆直徑7.9 ｍｍ，經實際試射1 顆（僅餘空彈殼而不
    具殺傷力），可擊發，認具殺傷力。(六)送鑑改造子彈1 顆，
    認係土造子彈1 顆直徑8.8 ｍｍ，經實際試射1 顆（僅餘空
    彈殼而不具殺傷力），可擊發，認具殺傷力，有該局94 年9
    月5 日刑鑑字第0940111169號槍彈鑑定書及其檢附相片19張
    、扣押物品清單（見臺灣高雄地方法院檢察署94年度偵字第
    15831 號第48頁至第58頁）在卷可佐，則上開改造手槍、子
    彈，係屬槍砲彈藥刀械管制條例第4 條第1 款、第2 款所稱
    之槍砲、彈藥無誤。此外，復有高雄市政府警察局苓雅分局
    搜索扣押筆錄、扣押物品目錄表、收據各1 份及扣案槍彈等
    相片12張在卷可徵。是本件被告於上揭供述：伊於91年6 月
    中旬某日，在高雄縣岡山鎮小岡山附近某地，以6 萬元之代
    價，向他人購得上開槍、彈後而持有，與甲○○無關等情節
    較有可信。綜上，本件被告於91年6 月中旬某日購得上開槍
    、彈後持有之，迄至94年7 月8 日為警查獲之自白與事實相
    符，其上揭犯行，洵堪認定。
二、查被告自91年6 月中旬某日起，即未經許可持有改造手槍，
    直至94年7 月8 日始經警查獲，其持有之繼續乃犯罪行為之
    繼續，其間槍砲彈藥刀械管制條例雖於94年1 月26日修正公
    布，並自公布日起第3 日即自94年1 月28日起施行，其中修
    正前槍砲彈藥刀械管制條例第11條第4 項：「未經許可，持
    有同條例第4 條第1 項第1 款所稱其他可發射金屬或子彈具
    有殺傷力之各式槍砲稱其他可發射金屬或子彈具有殺傷力之
    各式槍砲者，處1 年以上7 年以下有期徒刑，併科新臺幣7
    百萬元以下罰金」規定，業修正刪除，並另於修正後同條例
    第8 條第4 項增列：「未經許可，持有第4 條第1 項第1款
    所定其他可發射金屬或子彈具有殺傷力之各式槍砲者，處3
    年以上10年以下有期徒刑，併科新臺幣7 百萬元以下罰金」
    之規定，然被告之行為既繼續實施至新法施行以後，自無行
    為後法律變更適用之可言（最高法院28年上字第733 號判例
    意旨、66年度第2 次刑庭庭推總會決議(2)意旨參照）。至於
    槍砲彈藥刀械管制條例第12條第4 項未經許可持有子彈罪之
    規定，尚未經上開修正刪除，附此敘明。
三、核被告丙○○自91年6 月中旬某日起，即未經許可持有改造
    手槍、子彈，直至94年7 月8 日始經警查獲之上揭槍彈之所
    為，係犯修正後槍砲彈藥刀械管制條例第8 條第4 項之未經
    許可持有可發射子彈具有殺傷力之改造手槍罪及同條例第12
    條第4 項之未經許可持有子彈罪。又被告同時持有上開改造
    手槍3 把、改造子彈9 顆，其侵害該規定保護之單一社會法
    益，而所犯未經許可持有改造手槍罪及未經許可持有子彈罪
    2 罪，係以1 行為觸犯2 種構成要件不同之罪名，為想像競
    合犯，應依刑法第55條前段之規定，從一重上開未經許可持
    有可發射子彈具有殺傷力之改造手槍罪論處。又公訴人之起
    訴意旨雖認被告係犯修正前槍砲彈藥刀械管制條例第11條第
    4 項寄藏手槍罪嫌，尚有未洽，惟起訴事實與本院認定之事
    實，基本社會事實同一，本院自得變更起訴法條依修正後槍
    砲彈藥刀械管制條例第8 條第4 項之未經許可持有可發射子
    彈具有殺傷力之改造手槍罪予以審判，附此敘明。爰審酌被
    告任意持有槍彈，潛在危害社會治安，惟念其於犯後坦承犯
    行，犯後態度堪認良好，又未曾持該槍彈犯罪，尚未造成重
    大之危害等一切情狀，量處如主文所示之刑，並併科如主文
    所示之罰金及諭知易服勞役之折算標準。扣案之上開改造手
    槍3 把（各含彈匣1 個，槍枝管制編號：0000000000號、00
    000000 0號、0000000000號）、改造子彈9 顆（業經上開實
    際試射共計5 顆完畢，僅餘空彈殼而不具殺傷力）均係槍砲
    彈藥刀械管制條例第4 條第1 項第1 款、第2 款所列物品，
    而上開改造手槍3 把、改造子彈9 顆之其中4 顆，均未經許
    可不得持有之違禁物，應依刑法第38條第1 項第1 款規定宣
    告沒收。至於改造子彈9 顆之其中5 顆，業經上開實際試射
    完畢，僅餘空彈殼，而不具殺傷力，爰不予併宣告沒收，附
    此敘明。
四、至於本件另扣得改造槍枝半成品2 支、改造子彈22顆、彈匣
    等物，經送驗內政部警政署刑事警察局鑑定結果認係玩具手
    槍、彈匣而不具殺傷力，並有上開槍彈鑑定書在卷可佐，是
    被告供述係其自己把玩之玩具槍、彈、匣等物，足堪採信。
    再本件另扣案黑色火藥1 瓶、小型車床1 台、固定夾1 台、
    砂輪機1 台、鑽頭18支、挫刀5 支、攻牙板手1 支、鉗子1
    支、鋸子1 支、油標卡尺1 支等物，均係被告昔日職業工作
    所用之用具，均非供自己上開犯罪所用之物，亦經被告供明
    在卷，爰不予宣告沒收，併此敘明。
據上論斷，應依刑事訴訟法第299條第1項前段，修正後槍砲彈藥
刀械管制條例第8 條第4 項、第12條第4 項，刑法第11條、第55
條前段、第42條第2 項、第38條第1 項第1 款，罰金罰鍰提高標
準條例第2 條，現行法規所定貨幣單位折算新臺幣條例第2 條，
判決如主文。
本案經檢察官乙○○到庭執行職務。
中　　華　　民　　國　　94　　年　　11　　月　　30　　日
                  刑事第三庭   審判長法　官  張意聰
                                     法  官  郭瓊徽
                                     法  官  施添寶
中　　華　　民　　國　　94　　年　　12　　月　　2 　　日
以上正本證明與原本無異。
如不服本判決，應於收受送達後10日內向本院提出上訴書狀。
　　　　　　　　　　　　　　　　     書記官  陳威志
附錄本件論罪科刑供參法條：
槍砲彈藥刀械管制條例第8 條
未經許可，製造、販賣或運輸鋼筆槍、瓦斯槍、麻醉槍、獵槍、
空氣槍或第四條第一項第一款所定其他可發射金屬或子彈具有殺
傷力之各式槍砲者，處無期徒刑或五年以上有期徒刑，併科新臺
幣一千萬元以下罰金。
未經許可，轉讓、出租或出借前項所列槍枝者，處五年以上有期
徒刑，併科新臺幣一千萬元以下罰金。
意圖供自己或他人犯罪之用，而犯前二項之罪者，處無期徒刑或
七年以上有期徒刑，併科新臺幣一千萬元以下罰金。
未經許可，持有、寄藏或意圖販賣而陳列第一項所列槍枝者，處
三年以上十年以下有期徒刑，併科新臺幣七百萬元以下罰金。
第一項至第三項之未遂犯罰之。
槍砲彈藥刀械管制條例第12條
未經許可，製造、販賣或運輸子彈者，處一年以上七年以下有期
徒刑，併科新台幣五百萬元以下罰金。
未經許可，轉讓、出租或出借子彈者，處六月以上五年以下有期
徒刑，併科新台幣三百萬元以下罰金。
意圖供自己或他人犯罪之用，而犯前二項之罪者，處三年以上十
年以下有期徒刑，併科新台幣七百萬元以下罰金。
未經許可，持有、寄藏或意圖販賣而陳列子彈者，處五年以下有
期徒刑，併科新台幣三百萬元以下罰金。
第一項至第三項之未遂犯罰之。
附表：
編號(一)：扣案仿ＢＥＲＥＴＴＡ廠Ｍ9 型半自動手槍製造之玩具
　　　　手槍換裝土造金屬槍管而成之改造手槍1 把【含彈匣1
        個，槍枝管制編號：0000000000號】，具殺傷力，係違
        禁物，依刑法第38條第1項第1款規定沒收之。
編號(二)：扣案仿ＣＯＬＴ廠ＣＡＬＩＢＥＲ25型半自動手槍製造
        之玩具手槍換裝土造金屬槍管而成之改造手槍2 把【各
        含彈匣1 個，槍枝管制編號：0000000000號、00000000
        00號】，具殺傷力，係違禁物，依刑法第38條第1項第1
        款規定沒收之。
編號(三)：送鑑改造子彈5 顆，認係玩具金屬彈殼加裝直徑8.5 ｍ
        ｍ金屬彈頭而成之改造子彈5 顆，經實際試射2 顆（僅
        餘空彈殼而不具殺傷力），尚餘3 顆具殺傷力，係違禁
        物，依刑法第38條第1項第1款規定沒收之。
編號(四)：送鑑改造子彈2 顆，認係土造子彈2 顆直徑8.0 ｍｍ，
        經實際試射1 顆（僅餘空彈殼而不具殺傷力），尚餘1
        顆具殺傷力，係違禁物，依刑法第38條第1項第1款規定
        沒收之。
